最高法院民事判決　　　　　　　　　　　　　　　八十六年度台上字第一九三七號
　　上 訴 人　丙○○
　　被上訴人　乙○○
　　　　　　　甲○○
　　　　　　　李榮宗
右當事人間請求損害賠償事件，上訴人對於中華民國八十五年八月二十一日台灣高等
法院第二審判決（八十四年度上字第一五七五號），提起上訴，本院判決如左：
    主  文
原判決關於駁回上訴人其餘上訴及該訴訟費用部分廢棄，發回台灣高等法院。
    理  由
本件被上訴人主張：伊等於民國七十七年十一月及十二月間，分別向上訴人購買台北
加州大廈Ｄ５棟八樓、九樓及Ｄ８棟九樓房屋各一戶暨其基地之應有部分（甲○○買
Ｄ５棟八樓、乙○○買同棟九樓、李榮宗買Ｄ８棟九樓）。買賣時雙方約定Ｄ５棟八
樓及九樓之私有面積為五二‧九坪、公共面積五‧七坪、Ｄ８棟九樓私有面積為五四
‧四坪、公共面積六‧八坪。詎上訴人於該房屋建竣完成登記並交屋後，伊等發現Ｄ
５棟八樓、九樓之私有面積僅有三十九‧一五坪，Ｄ８棟九樓私有面積亦祇四十五‧
八七坪，顯較原約定之私有面積分別短少八‧○五坪（Ｄ５棟八樓及九樓）及八‧五
三坪（Ｄ８棟九樓），該房屋使用價值減少即構成物之瑕疵，且屬債務不履行之不完
全給付，上訴人自應依約按房地平均單價即乙○○Ｄ５棟九樓每坪新台幣（下同）十
三萬三千零八十一元、甲○○Ｄ５棟八樓每坪十二萬八千五百四十四元、李榮宗Ｄ８
棟九樓每坪十五萬四千二百四十八元，與各該短少坪數相乘後，賠償伊等所受之損害
等情，爰依民法第二百二十七條及第三百六十條之規定，求為命上訴人依序給付乙○
○、甲○○、李榮宗一百零七萬一千三百零二元、一百零三萬四千七百七十九元及一
百三十一萬五千七百三十五元，並均加計法定遲延利息之判決（原審將第一審所為被
上訴人乙○○、甲○○、李榮宗之請求依序超過六十三萬三千三百四十一元、六十一
萬一千七百五十元、七十六萬五千五百十一元本息勝訴部分之判決廢棄，改判駁回其
訴，被上訴人對該敗訴部分未提起上訴而告確定）。
上訴人則以：雙方買賣契約並未將廣告平面圖列入契約之內容，且大廈各曾樓梯、電
梯間依法及建築慣例均將該「小公」部分併入使用面積之中，伊給付之房屋坪數顯合
於債之本旨，縱有坪數不足，依兩造間契約訂有相互找補之約定觀之，亦難謂伊有何
不完全給付，況被上訴人請求權已罹於時效而消滅，系爭房屋於交屋後三年被上訴人
始提出異議，亦有違誠信等語，資為抗辯。
原審就被上訴人乙○○、甲○○、李榮宗依序請求給付六十三萬三千三百四十一元、
六十一萬一千七百五十元、七十六萬五千五百十一元本息部分，維持第一審所為上訴
人敗訴之判決，駁回其上訴，無非以：被上訴人主張伊等於七十七年十一月及十二月
間向上訴人買受上開房地，約定房屋坪數乙○○、甲○○各為五十二‧九坪及李榮宗
六十一‧二坪，伊等均已付清價金，上訴人亦將房地所有權辦妥登記並交屋使用，但
交付房屋權狀登記之面積乙○○、甲○○部分各為三十九‧一五坪（公共面積為十四
‧四七坪）、李榮宗為四十五‧八七坪（公共面積多達十五‧六七坪），顯較上開廣
告平面圖所載乙○○、甲○○私有面積各為四十七‧二坪及李榮宗五十四‧四坪，分
別短少八‧○五坪（乙○○、甲○○部分）及八‧五三坪（李榮宗部分）等事實，有
買賣契約書、土地暨建物所有權狀、土地暨建物登記簿謄本、交屋證明書及交屋同意
書等件為證，復為上訴人所不爭，自足信為真實。雖上訴人以上開情詞置辯，惟查被
上訴人提出總面積與兩造買賣契約所載面積相同之建物平面圖乃係上訴人銷售本件台
北加州房屋時放置於現場憑與客戶洽談，說明所銷售房屋內容之廣告平面圖，為上訴
人所不爭，並經證人即陪同被上訴人前往台北加州工地看屋之林定賢、劉明宗、郭郁
郁證述明確。證人林定賢及劉明宗復分別證稱：「在七十七年時買預售屋是以平面圖
及樣品屋給我們看，以平面圖為準」、「房子是我與甲○○一起去買的，當時建設公
司是以銷售藍圖給我們看……銷售人員持一張彩色的廣告平面圖向我們解說，她說私
有面積是我使用的面積」等語，足證上開平面圖所示之內容，已成為兩造買賣契約之
內容，非單純要約之引誘可比。且欠缺記載該房屋面積、位置、形狀、格局之平面圖
將使買賣標的變為不確定，故兩造所立之書面契約第十八條之約定，顯與兩造買賣契
約之合理誠信履約有違，要非雙方締約之真意，該條約定尚難認為有效，該建物平面
圖應為兩造買賣契約之一部，要無可疑。且該平面圖復分別載明被上訴人所買受者之
私有面積為四十七‧二坪、四十七‧二坪及五十四‧四坪，依社會經驗以觀，一般社
會大眾對其買受之房屋，就「使用面積」之認知應與「私有面積」相等，而與「公共
面積」有別，故上訴人抗辯平面圖所載之私有面積除室內面積外尚包括「小公」在內
云云，尚非可採。次查本件係預售屋之買賣，該買賣標的物於締約時尚不存在，自難
認系爭房屋坪數不足之瑕疵於訂約時即已確定存在，故上訴人仍應對被上訴人負不完
全給付之債務不履行責任。又被上訴人買受之房屋總坪數並無不足，土地坪數亦無短
少，且買賣契約第一條約定實況面積與買賣面積誤差超過百分之一‧五時始須依契約
平均單價找補，是以計算被上訴人短少坪數之損害，自應將無須找補之百分之一‧五
扣除，且將土地部分之價值扣除，而依中華徵信所企業股份有限公司鑑定系爭買賣房
地之各別價值後，被上訴人乙○○、甲○○、李榮宗房屋之平均單價依序為每坪七萬
九千八百七十四元、七萬七千一百五十一元、九萬一千一百十元，有該所鑑價報告書
一份足稽，依該房屋平均單價扣除誤差百分之一‧五後，被上訴人買受之房屋因面積
短少所受之損害額，乙○○為79874元×8.05×98.5％= 633341元、甲○○為77151元
×8.05×98.5％=611750元、李榮宗為91110元×8.05×98.5％= 765511元。從而，被
上訴人乙○○、甲○○、李榮宗本於物之瑕疵擔保及不完全給付之法律關係，請求上
訴人依序給付六十三萬三千三百四十一元、六十一萬一千七百五十元、七十六萬五千
五百十一元本息，即屬有據，應予准許等詞，為其判斷之基礎。
按損害賠償，除法律另有規定或契約另有訂定外，應以填補債權人所受損害及所失利
益為限，為民法第二百十六條第一項所明定。故同一事實，一方使債權人受有損害，
一方又使債權人受有利益者，應於所受之損害內，扣抵所受之利益，必其損益相抵之
結果，尚有損害，始應由債務人負賠償責任（參閱本院二十七年滬上字第七三號判例
）。查上訴人未依買賣契約本旨完全履行，所交付移轉與被上訴人之系爭房屋，私有
面積（室內面積）不足，公共設施面積則有增加，既為原審確定之事實，則被上訴人
私有面積減少所受之損害，似同時因公共設施面積增加而受有利益，該受損害與受利
益似基於同一原因事實而生，乃原審未適用損益相抵之法則扣除被上訴人公共設施面
積增加所受之利益，徒以被上訴人乙○○、甲○○室內面積各短少八‧○五坪及李榮
宗短少八‧五三坪計算其損害額即為上訴人不利之論斷，自有未合，亦難昭折服。上
訴論旨指摘此部分原判決不當，求予廢棄，非無理由。
據上論結，本件上訴為有理由，依民事訴訟法第四百七十七條第一項、第四百七十八
條第一項，判決如主文。
中      華      民      國    八十六    年      六      月     十九     日
                              最高法院民事第五庭
                                  審判長法官  張  福  安
                                        法官  蘇  茂  秋
                                        法官  蘇  達  志
                                        法官  顏  南  全
                                        法官  葉  賽  鶯
      右正本證明與原本無異
                                              書  記  官
中      華      民      國    八十六    年      七      月      三      日
